臺灣新北地方法院刑事判決
111年度交易字第80號
公  訴  人  臺灣新北地方檢察署檢察官
被      告  朱祐陞



上列被告因過失傷害案件，經檢察官提起公訴（110年度調偵字
第2146號），本院判決如下：
    主  文
朱祐陞犯過失傷害罪，處有期徒刑貳月，如易科罰金，以新臺幣
壹仟元折算壹日。 
    事  實
一、朱祐陞於民國109年9月5日20時11分許，騎乘車牌000-0000
    號普通重型機車（下稱B車），沿新北市大漢橋機車道由新
    莊往板橋方向行駛時，本應注意該路段之行車時速不得超過
    40公里，且應注意車前狀況及隨時採取必要之安全措施，而
    依當時天候陰、夜間有照明、路面鋪設柏油、乾燥、無缺陷
    、無障礙物、視距良好等情形，並無不能注意之情事，竟疏
    未注意及此，貿然以每小時50至60公里速度行駛，復未充分
    注意車前狀況，因而不慎追撞同向前方由張世杰所騎乘，搭
    載劉澐諼，以每小時30至40公里速度行駛之車牌000-0000號
    普通重型機車（下稱A車）之右後方，致A車向左倒地，張世
    杰因而受有胸部挫傷、左側上臂擦挫傷、左側手部、左側大
    腿、左側小腿及左側踝部擦傷等傷害；劉澐諼則受有頸椎脊
    髓損傷、頭部外傷，疑似腦震盪、雙肩、腰部、右髖及右大
    腿挫傷合併筋膜炎、左手掌、左手肘、左膝、左足踝及左腳
    掌大腳趾挫傷合併擦傷等傷害。
二、案經張世杰、劉澐諼訴由新北市政府警察局海山分局報請臺
    灣新北地方檢察署檢察官偵查起訴。
    理  由
一、程序部分：
  ㈠按被告以外之人於審判外之言詞或書面陳述，除法律有規定
    者外，不得作為證據，刑事訴訟法第159條第1項定有明文。
    又被告以外之人於審判外之陳述，雖不符刑事訴訟法第159
    條之1至第159條之4之規定，而經當事人於審判程序同意作
    為證據，法院審酌該言詞陳述或書面陳述作成時之情況，認
    為適當者，亦得為證據；當事人、代理人或辯護人於法院調
    查證據時，知有同法第159條第1項不得為證據之情形，而未
    於言詞辯論終結前聲明異議者，視為有前項之同意，刑事訴
    訟法第159條之5規定甚明。查本件認定事實所引用被告朱祐
    陞以外之人於審判外之言詞或書面陳述，雖屬傳聞證據，惟
    檢察官、被告於言詞辯論終結前，均未主張有刑事訴訟法第
    159條第1項不得為證據之情形，本院審酌此等證據作成時之
    情況，並無違法不當及證明力明顯過低之瑕疵，認以之作為
    證據應屬適當，而認該等證據資料皆有證據能力。
  ㈡至於本院所引之非供述證據部分，經查並非違法取得，亦無
    依法應排除其證據能力之情形，是依刑事訴訟法第158條之4
    規定反面解釋，應有證據能力。
二、實體部分：
    訊據被告就其於上開時間騎乘B車行至前述車禍地點發生碰
    撞之情固供承明確，對告訴人2人並受有前揭傷害等情亦不
    爭執，惟矢口否認有何過失傷害犯行，辯稱：告訴人張世杰
    本來在外側車道，距離我約1至2公尺，在我一點鐘方向，變
    換車道時沒有打方向燈，突然切到內側車道，我剎車剎不住
    才撞到云云。經查：
  ㈠被告於109年9月5日20時11分許騎乘B車，沿新北市大漢橋機
    車道由新莊往板橋方向，以每小時50至60公里速度行駛，嗣
    與由告訴人張世杰所騎乘搭載劉澐諼、以每小時30至40公里
    速度行駛之A車碰撞，A車因而倒地等情，業據被告於警詢及
    檢察事務官（下稱檢事官）詢問時陳述明確（見偵卷第7至9
    、31、73、74頁），核與證人即告訴人張世杰、劉澐諼於警
    詢及檢事官詢問時之證述相符（見偵卷第3至6、10至14、29
    、30、73、74頁），並有道路交通事故現場圖（見偵卷第24
    頁）、道路交通事故調查報告表㈠㈡（見偵卷第25、26頁）、
    現場及車損照片（見偵卷第32至51頁，交易卷第83至97頁）
    等在卷可稽；又告訴人張世杰因上開碰撞事故而受有胸部挫
    傷、左側上臂擦挫傷、左側手部、左側大腿、左側小腿及左
    側踝部擦傷等傷害，告訴人劉澐諼則受有頸椎脊髓損傷、頭
    部外傷，疑似腦震盪、雙肩、腰部、右髖及右大腿挫傷合併
    筋膜炎、左手掌、左手肘、左膝、左足踝及左腳掌大腳趾挫
    傷合併擦傷等傷害等情，業據證人張世杰、劉澐諼於警詢及
    檢事官詢問時證述明確（見偵卷第4、11、29、30、74頁）
    ，並有告訴人張世杰臺北醫院診斷證明書（見偵卷第19頁）
    、告訴人劉澐諼臺北市立聯合醫院和平院區診斷證明書、臺
    北醫院診斷證明書（見偵卷第21、22頁）等存卷可查，且為
    被告所不爭執，上開事實均堪認定。
  ㈡依道路交通事故現場圖及交通事故現場照片所示，交通事故
    現場路面先出現白色刮地痕後，往前約21.7公尺（計算式：
    5.7+5.8+2.2+1.8+1.4+3.3+1.5＝21.7，見偵卷第24頁）處始
    出現黑色刮地痕。其中黑色刮地痕延伸至B車倒地處後停止
    ，則該黑色刮地痕應係B車倒地後之刮地痕；至白色刮地痕
    雖因A車於事故後移動位置，無法判斷白色刮地痕停止處是
    否即為A車倒地處，然由A車車損照片所示（見交易卷第87頁
    照片10），A車腳踏板左側有大片白色磨損痕跡，可見該白
    色刮地痕應屬A車倒地後之刮地痕。則由A、B兩車刮地痕出
    現先後及距離觀之，可知告訴人張世杰所騎乘之A車遭碰撞
    後先行倒地，被告所騎乘之B車則再向前行進約21.7公尺後
    始倒地，此與被告所稱以每小時50至60公里此一高於告訴人
    張世杰每小時30至40公里之時速騎乘B車之情節相符，蓋車
    速越快，其剎停距離越遠。而依新北市政府警察局交通警察
    大隊110年11月9日函與111年8月24日函及附件所示（見調偵
    卷第3頁反面、交易卷第55至63頁），事故現場之速限為40
    公里，則被告於案發當時騎乘B車超越速限乙節，即可認定
    。至被告於本院準備程序時，雖改口稱案發當時車速為40至
    50公里云云（見交易卷第43頁），然此與被告於案發當日及
    案發後4個月警詢時一致供稱時速為50至60公里有所出入，
    已難採信；況縱被告以時速40至50公里行駛，仍逾越案發現
    場時速40公里之速限，猶屬超速行駛，且刑事案件關於犯罪
    事實之調查認定，本於法律明確性與罪刑法定原則，不容有
    裁量空間，故亦無違反道路交通管理事件統一裁罰基準及處
    理細則第12條第1項第11款，關於是否舉發超速未逾速限10
    公里之汽車駕駛人有裁量權規定適用之餘地，附此敘明。
  ㈢又告訴人劉澐諼於警詢時證稱：事故發生前我們打左轉方向燈，要切到左側，切到左側後，被告不知用什麼方式與我們撞到後，被告從我們的右後方一直緊靠著我們的車子，貼著我們的狀態繼續行駛一段，張世杰一直努力保持機車在行駛狀態，但後來撐不住而往左邊倒，我也因此往左邊飛過去，我摔到快車道，看見張世杰的機車倒地，被告的機車倒在更遠處，更接近板橋側等語（見偵卷第10頁反面至11頁），於檢事官詢問時證稱：我們一開始在右邊外側，騎了一陣子後，張世杰打方向燈後切到左邊後，我感覺到我右後方有東西推著我們強行前進等語（見偵卷第74頁）；告訴人張世杰證稱：我原本在外側車道，後來打左轉燈後左切到內側車道，繼續往前直行後，遭對方自我右後方追撞等語，（見偵卷第3頁反面、29頁），於檢事官詢問時證稱：我已經變換完車道才被撞，我當時已經在內側車道了，我確定被告是從我後方追撞，且追撞的地方是在我機車右後方，撞擊後被告的車子有貼著我的車子右後方行駛一陣子，我撐不住車子才倒等語（見偵卷第73頁反面）。而觀A車白色刮地痕起始處之現場照片所示，在白色刮地痕右側有斷續之輪胎磨地痕跡，與白色刮地痕一同向前延伸後消失，消失處再往前延伸不遠處即為B車黑色刮地痕起始處（見交易卷第83至87頁照片1至9），此與告訴人2人證稱被告所騎乘之B車碰撞A車右後方，A車先倒地、B車則在更遠處倒地等語相符，足認其等所述真實無訛。是被告騎乘B車自右後方追撞前方之A車，致A車向左倒地等情，亦可認定。
  ㈣按行車速度，依速限標誌或標線之規定；汽車行駛時，駕駛人應注意車前狀況及兩車並行之間隔，並隨時採取必要之安全措施，道路交通安全規則第93條第1項、第94條第3項分別定有明文。本案被告既騎乘機車上路，自應注意前開交通規則，且依當時天候陰、夜間有照明、路面鋪設柏油、乾燥、無缺陷、無障礙物、視距良好等情形，並無不能注意之情事，詎被告竟貿然超速行駛，復未充分注意車前狀況，致其於發現將撞上A車時不及反應，所騎乘之B車不慎追撞A車之右後方，使告訴人2人受有如事實欄所載之傷害，則被告騎乘B車行為具有過失，且與告訴人2人所受傷害間有相當因果關係等情，即可認定。
  ㈤被告雖辯稱告訴人張世杰本來在外側車道，在一點鐘方向距
    離其約1至2公尺，告訴人張世杰變換車道時未打方向燈突然
    切到內側車道，其剎車不及始發生碰撞云云，然查，倘告訴
    人張世杰真係在距離B車1至2公尺一點鐘方向處突然向左變
    換車道，以被告當時50至60公里之時速，不到1秒鐘兩車就
    會立刻發生碰撞，則告訴人張世杰騎乘之A車應會在變換車
    道過程中與被告所騎乘之B車發生碰撞，在此種情況下，A車
    遭碰撞之位置應係左後方，然本案A車遭碰撞之位置係在右
    後方，已如前述，可見A車係在變換車道完成後直行時，始
    遭B車由右後方追撞，被告辯稱係告訴人張世杰忽然變換車
    道致剎車不及云云，並不可採。至被告稱告訴人張世杰變換
    車道時未打方向燈云云，因本案並無監視錄影畫面或行車紀
    錄器畫面，無從認定告訴人張世杰變換車道時有無違規行為
    ，況縱認真有此情，被告騎乘B車行為既有過失，則告訴人
    張世杰有無過失乙節，對本案被告應負過失責任之判斷不生
    影響，附此敘明。
  ㈥綜上，本案事證明確，被告所辯經核並不足採，被告犯行堪
    以認定，應依法論科。
三、論罪科刑：
  ㈠核被告所為，係犯刑法第284條前段之過失傷害罪。被告以一
    過失行為同時造成告訴人2人受傷，係以一行為觸犯2過失傷
    害罪名，為同種想像競合犯，應依刑法第55條規定論以一個
    過失傷害罪。
  ㈡按被告於犯罪未被發覺前，向該管公務員告知其犯罪，而不
    逃避接受裁判者，即與刑法第62條規定自首之條件相符；至
    於審判中對其犯罪事實有所主張或辯解者，乃被告辯護權之
    行使，不能據此之一端即謂被告無接受裁判之意思。被告肇
    事後，在有偵查犯罪權限之公務員知悉肇事人姓名前，即向
    據報前往傷者就醫醫院處理之員警承認其為肇事人，有道路
    交通事故肇事人自首情形紀錄表在卷可查（見偵卷第23頁）
    ，符合自首要件，爰依刑法第62條前段規定減輕其刑。
  ㈢爰審酌被告騎乘機車行駛於道路，未遵守速限而超速行駛，
    復未充分注意車前狀況，致告訴人2人受有上開傷害，實屬
    不該；兼衡被告尚未賠償告訴人2人所受損害之犯後態度，
    高職畢業之智識程度，從事保全，獨居，無須撫養對象之家
    庭生活狀況等一切情狀，量處如主文所示之刑，並諭知如易
    科罰金之折算標準，以資處罰。
據上論斷，應依刑事訴訟法第299條第1項前段，刑法第284條前
段、第55條、第62條前段、第41條第1項前段，刑法施行法第1條
之1，判決如主文。
本案經檢察官黃彥琿偵查起訴，由檢察官張勝傑到庭執行職務。
中　　華　　民　　國　　111 　年　　10　　月　　31　　日
                  刑事第十五庭  法  官  游涵歆
以上正本證明與原本無異。
如不服本判決，應於判決送達後20日內敘明上訴理由，向本院提
出上訴狀（應附繕本），上訴於臺灣高等法院。其未敘述上訴理
由者，應於上訴期間屆滿後20日內向本院補提理由書「切勿逕送
上級法院」。
                                書記官  李宥寬
中　　華　　民　　國　　111 　年　　10　　月　　31　　日
附錄本判決論罪科刑之法條：
中華民國刑法第284條
因過失傷害人者，處1年以下有期徒刑、拘役或10萬元以下罰金
；致重傷者，處3年以下有期徒刑、拘役或30萬元以下罰金。